臺灣新竹地方法院行政訴訟判決　
110年度交字第256號
原      告  彭鑒托  
被      告  交通部公路總局新竹區監理所

代  表  人  吳季娟  
訴訟代理人  吳靜宜  
上列當事人間交通裁決事件，原告不服民國110年10月1日竹監新
四字第51-A00EMR866號違反道路交通管理事件裁決，提起行政訴
訟，本院判決如下：
    主  文
原告之訴駁回。
訴訟費用新臺幣參佰元由原告負擔。
    理  由
一、程序事項：
    查本件係因原告不服被告所為道路交通管理處罰條例（下稱
    道交條例）第8 條之裁決而提起撤銷訴訟，而本件原告起訴
    時除聲明原處分撤銷、返還已繳罰金及法定利息外，嗣於民
    國111年1月25日具狀陳稱請求懲罰性賠償20萬元、訴訟成本
    20萬元等語（見本院卷第105-107頁），復經本院於同年3月
    11日審理時與原告確認聲明範圍，原告當庭以言詞陳稱原處
    分撤銷等語（見本院卷第125頁），是依行政訴訟法第237 
    條之1規定，本件仍應適用交通裁決事件訴訟程序，本院並
    依同法第237 條之7 規定，爰不經言詞辯論，逕為裁判，合
    先敘明。
二、事實概要：
    緣原告駕駛訴外人蔡群秀所有車牌號碼000-0000號自用小客
    車（下稱系爭車輛），於民國110年8月15日21時42分許，行
    經臺北市○○區○○街00號對面（下稱系爭路口）時，因有「不
    按遵行之方向行駛」之違規行為，經臺北市政府警察局士林
    分局（下稱舉發機關）文林派出所員警親眼目睹並攔停原告
    ，確認違規屬實後，當場填製掌電字第A00EMR866號舉發違
    反道路交通管理事件通知單。嗣原告不服，提起申訴，惟經
    被告調查認定原告有上開違規事實，乃依道交條例第45條第
    1 項第1 款、第63條第1項（第1款）及違反道路交通管理事
    件統一裁罰基準表之規定，於110年10月1日以竹監新四字第
    51-A00EMR866號違反道路交通管理事件裁決書（下稱原處分
    ），裁處原告罰鍰新臺幣（下同）900元，並記違規點數1點
    。原告不服，遂提起本件行政訴訟。
三、本件原告主張：
    伊於上揭時點行駛於台北市士林區華聲街上，因為斯時為晚
    上，而且那時兩邊都是車子，伊又是第一次去，在開車找路
    出去的過程中，合理並不會去看地面，開車視線又只能瞄到
    一點點，而系爭路口左轉彎前完全沒有看到任何禁止進入之
    標誌，左轉彎後路面較寬、像是雙線道，伊當然會往較大條
    的路走，且轉過去後一般人合理不會再去看其他的標誌，何
    況是晚上，更是不可能再看到左邊的標誌的。未料伊於左轉
    彎後，背後即竄出兩輛警用機車攔停，並對伊開出「不按遵
    行之方向行駛」的罰單。伊於白天時再回到現場檢視，確認
    於系爭路口左轉彎前並無明顯可見的禁止進入標誌，現場拍
    照三張為證。伊兩度申訴主張系爭路段之禁止標誌並不符合
    道路交通標誌標線號誌設置規則第16條及第73條之規定，且
    被告應以伊斯時尚未左轉彎前之行進方向確有可以明確且合
    理看到的禁止進入標誌或是單行道標誌始可裁罰，而非以左
    轉彎以後才能看到的標誌作為本件處罰之依據至明。系爭路
    口所設置之禁止進入標誌，顯未能達到轉彎前告知駕駛人遵
    行方向之功能，自屬無效之標誌等語，並聲明：原處分撤銷
    。
四、被告則答辯以：
    本案經舉發機關於110年9月8日以北市警士分交字第1103037
    813號函復略以，系爭車輛於110年8月15日21時42分許，於
    華聲街14號行駛，為分局員警目視該車違規後依法攔檢舉發
    不按遵行方向行駛，舉發單由駕駛當場簽名收受，違規屬實
    ，並無違誤等語。復經檢視本案舉發單位及原告所提供之照
    片，並參照Google Map畫面，系爭車輛行駛於華光街上欲左
    轉往華聲街之方向，該路口端之路燈長柱上已設置『禁1』之
    禁止進入標誌，用以告示任何車輛不得進入，該地面亦劃設
    停止線及指向線，用以指示用路人行車方向，縱使本件行為
    時處於夜晚時分，該處設置多盞路燈光線充足，足供用路人
    辨識。道路交通標線及標誌之設置，係主管機關基於整體交
    通考量所為之規劃，目的在於維護社會大眾使用道路之秩序
    ，用以確保人車通行之安全。按行政罰法第7條第1項規定：
    「違反行政法上義務之行為非出於故意或過失者，不予處罰
    。」，原告疏未注意道路交通標線及標誌之指示，左轉駛入
    系爭路段，違規事實明確，舉發單位查證違規事實誠屬無誤
    ，被告依規裁處應屬適法，本件原告之訴為無理由，並聲明
    ：原告之訴駁回。
五、本院之判斷：
（一）按「駕駛人駕駛車輛…在道路上，應遵守道路交通標誌、
      標線、號誌之指示、警告、禁制規定，並服從執行交通勤
      務之警察或依法令執行指揮交通及交通稽查任務人員之指
      揮。」、「汽車駕駛人，爭道行駛有下列情形之一者，處
      新臺幣600元以上1,800元以下罰鍰：一、不按遵行之方向
      行駛。…」、「汽車駕駛人有下列各款所列條款之一者，
      除依原條款處罰鍰外，並予記點：一、…第45條…，各記違
      規點數一點。」，道交條例第4條第2項、第45條第1項第1
      款、第63條第1項第1款分別定有明文。
（二）次按，「（第1項）標誌以豎立於行車方向之右側為原則
      ，特殊情況得豎立於行車方向之左側。或以懸掛方式設置
      之。（第2項）除本規則另有規定外，標誌之牌面應與行
      車方向成90度角為原則。但得視實際情況酌量調整其水平
      或俯仰角度。」、「懸掛式標誌，係利用陸橋或支架懸掛
      於車道上方，得視左列情況設置之：一、受空間限制無法
      設置豎立式標誌者。…」、「禁止進入標誌『禁1』，用以告
      示任何車輛不准進入。設於禁止車輛進入路段入口顯明之
      處。」、「（第1項）指向線，用以指示車輛行駛方向。
      以白色箭頭劃設於車道上。…（第2項）本標線之式樣，依
      其目的規定如下：一、指示直行：直線箭頭。二、指示轉
      彎：弧形箭頭。三、指示直行與轉彎：直線與弧形合併之
      分岔箭頭。…」、「標線依其型態原則上分類如下：…（三
      ）白實線：…設於路口者，作為停止線…」，道路交通標誌
      標線號誌設置規則第16條、第17條第1款、第73條第1項、
      188條第1項及第2項第1至3款、第149條第1項第3款規定甚
      明。
（三）經查，上開事實概要欄所述之事實，有舉發違反道路交通
      管理事件通知單、陳述單、原處分書、現場相片、google
      街景圖、汽車車籍查詢、駕駛人基本資料等在卷可稽，核
      堪採認。是本件有爭執者，即在原告於上開時、地是否有
      「不按遵行方向行駛」之違規行為？茲論述如下：
（四）經查，原告就上開事實概要欄所述之客觀事實並不爭執，
      惟主張其斯時駕駛系爭車輛於臺北市士林區華光街上直行
      、並於系爭路口左轉彎前、後均無法看見禁止進入之標誌
      云云。惟觀諸原告所提於日間自行拍攝行車至系爭路口之
      連續相片3張及本件違規地點google街景圖（見本院卷第2
      3頁、第97-101頁）可知，系爭路口為左側有銜接道路之T
      型路口，華光街路邊兩側沿途停有車輛、左側為公園、右
      側則為一排掛有招牌之住商混合建物，而華光街之地面陸
      續繪有一個以上的指示直行之白色直線箭頭，至緊臨系爭
      路口處前方地面亦繪有白色直線箭頭及橫跨華光街、與車
      道同寬的白色停止線（見本院卷第98-99頁），左側銜接
      道路於入口地面處亦繪有與車道同寬的白色停止線及指示
      左轉彎之白色弧形箭頭(箭頭對外指向華中街)，左側銜接
      道路之入口處左側立有路燈，燈桿上懸掛禁止進入之標誌
      （見本院卷第100-101頁）等情，足見系爭路段為單向且
      不得左轉之道路，駕駛人自應遵行指示方向行車。原告當
      庭就上開標誌標線於違規行為時存在並不爭執，惟主張以
      其斯時行車方向無從清楚看見上開標誌標線云云（見本院
      卷第127-129頁）。然上開標誌、標線之設置均清晰明確
      ，且由被告所提夜間於系爭路口所拍相片（見本院卷第25
      -27頁）可知，系爭路口於夜間亦有足夠之路燈照明，且
      禁止進入之標誌即懸掛於左側銜接道路入口處左側之燈桿
      上，復以上開路面所繪之停止線、指向線均係以白色油漆
      繪設於車道上，對比明顯，以斯時之天候、光線等情事，
      原告所稱無法看到上開禁止進入之標誌及地面上所繪之指
      向線、停止線，尚難採信。是原告確有「不按遵行方向行
      駛」之違規行為無訛，被告據以裁罰原告，洵屬適法有據
      。
（五）原告雖主張其於左轉彎前無法看見禁止進入之標誌，系爭
      路口禁止進入之標誌的設置，顯無從於其左轉彎前發揮應
      有功能，自屬無效標誌云云。惟經臺北市交通管制工程處
      於111年1月24日以北市交工設字第1113012606號函（見本
      院卷第119頁）函覆略以，「查華光街（華聲公園北側）
      道路迄點設有禁止進入標誌，路口亦繪設行車指向線及與
      車道同寬之停止線，相關設施尚屬明確」等語，足見系爭
      路口之標線標誌的設置尚無違誤之處。原告雖主張於左轉
      彎前無法看見禁止進入之標誌、且禁止進入之標誌亦非設
      於左側銜接道路入口處右側，自不符道路交通標誌標線號
      誌設置規則第16條第1項前段及第73條第1項之規定云云。
      然查，本件係禁止進入左側銜接道路，將禁止進入標誌設
      於左側銜接道路入口處，依道路交通標誌標線號誌設置規
      則第73條第1項之設置規定，自無不當之處。復由被告所
      提系爭路口夜間相片可知，左側銜接道路入口處的左側為
      公園，遠近分別設有數座路燈照明（見本院卷第25-27頁
      ）是將禁止進入之標誌懸掛於左側銜接道路入口處之左側
      燈桿上，自應符合上開設置規則第16條第1項後段及第73
      條第1項之規定至明。綜上，原告主張上開標誌設置違反
      相關規定、為無效標誌云云，自難足採。
（六）原告又主張違規當時係夜間且初次至上揭地點，於開車找
      路出去之過程，視線範圍自將受到限制云云。然系爭路口
      之標誌標線設置均清晰明確，且符合相關設置之規則，縱
      於夜間亦得清楚辨明，且依原告當時之行車路徑，自可清
      楚見及系爭路口轉彎處之地面方向指示標線及停止線，該
      禁止進入之標誌復清晰可辨，已如前述，原告係合法持有
      普通小型車駕駛駕照之人，有駕駛人基本資料在卷可稽（
      見本院卷第93頁），應能充分注意行駛華光街系爭路口禁
      止左轉進入，其卻仍逕自左轉後逆向行駛，是原告未依該
      標誌及標線指示行駛，主觀上顯有應注意、能注意卻不注
      意之過失，依行政罰法第7條第1項規定，自應予以處罰。
      本件違規事實明確，被告所為裁處實無違誤，是原告上開
      主張，並不可採。
六、綜上所述，原告駕駛系爭車輛於前揭時、地，確有「不按遵
    行之方向行駛」之違規事實，舉發機關據以製單舉發，被告
    並依道交條例第45條第1 項第1款、第63條第1項第1 款、違
    反道路交通管理事件統一裁罰基準及處理細則及違反道路交
    通管理事件統一裁罰基準表之規定，裁處原告罰鍰900元，
    並記違規點數1點，核無違誤。是原告訴請撤銷原處分，為
    無理由，應予駁回。
七、本案判決基礎已臻明確，兩造其餘攻擊防禦方法及訴訟資料
    ，經本院審核後，認與判決結果不生影響，且無調查之必要
    ，爰不一一論述及調查，併此敘明。
八、第一審裁判費為300元，依法應由敗訴之原告負擔，且係原
    告於起訴時繳納，爰確定第一審訴訟費用如主文第2項所示
    。
九、結論：原告之訴為無理由，依行政訴訟法第98條第1項前段
    、第237條之8第1項，判決如主文。
中　　華　　民　　國　　111 　年　　7 　　月　　4 　　日
                  行政訴訟庭　法　官　林南薰
上為正本係照原本作成。
如不服本判決，應於判決送達後20日內，向本院提出上訴狀並表
明上訴理由（原判決所違背之法令及其具體內容或依訴訟資料可
認為原判決有違背法令之具體事實），其未載明上訴理由者，應
於提出上訴後20日內向本院補提理由書（上訴狀及上訴理由書均
須按他造人數附繕本，如未按期補提上訴理由書，則逕予駁回上
訴），並應繳納上訴裁判費新臺幣750元。
中　　華　　民　　國　　111 　年　　7 　　月　　4 　　日
                              書記官　陳麗麗